【裁判字號】    96,易,5137
【裁判日期】    970218
【裁判案由】    傷害等
【裁判全文】
臺灣臺中地方法院刑事判決              96年度易字第5137號
公  訴  人  臺灣臺中地方法院檢察署檢察官
被      告  乙○○
            丁○○
                    （另案在臺灣臺中監獄執行）
            甲○○○
上  一  人
選任辯護人  陳浩華律師
上列被告因傷害等案件，經檢察官提起公訴（96年度偵字第1012
4 號），本院判決如下：
    主  文
乙○○傷害人之身體，累犯，處有期徒刑月，如易科罰金，以
新臺幣壹仟元折算壹日，減為有期徒刑壹月又拾伍日，如易科罰
金，以新臺幣壹仟元折算壹日。又損壞他人大門玻璃，累犯，處
有期徒刑月，如易科罰金，以新臺幣壹仟元折算壹日，減為有
期徒刑壹月又拾伍日，如易科罰金，以新臺幣壹仟元折算壹日。
又共同以脅迫使人行無義務之事，累犯，處有期徒刑伍月，如易
科罰金，以新臺幣壹仟元折算壹日，減為有期徒刑貳月又拾伍日
，如易科罰金，以新臺幣壹仟元折算壹日。應執行有期徒刑肆月
，如易科罰金，以新臺幣壹仟元折算壹日。
丁○○共同以脅迫使人行無義務之事，累犯，處有期徒刑月，
如易科罰金，以新臺幣壹仟元折算壹日，減為有期徒刑壹月又拾
伍日，如易科罰金，以新臺幣壹仟元折算壹日。
甲○○○共同以脅迫使人行無義務之事，處有期徒刑肆月，如易
科罰金，以新臺幣壹仟元折算壹日，減為有期徒刑貳月，如易科
罰金，以新臺幣壹仟元折算壹日。
    犯罪事實
一、乙○○於民國93年間曾因公共危險案件，經本院以93年沙交
    簡上字第153 號判判處有期徒刑3 月確定，於93年9 月4 日
    執行完畢；丁○○於94 年 間因竊盜案件，經本院以93年度
    沙簡字第564 號判處有期徒刑3 月確定，復經本院以93年度
    易字第2531號判處有期徒刑4 月確定，經合併定應執行刑為
    有期徒刑6 月確定，於94年12月31日縮短刑期執行完畢。緣
    丙○○（原名陳金珠）積欠甲○○○（原名范陳屘）互助會
    款新臺幣（下同）14萬元，因丙○○遲未清償債務，甲○○○遂委託其外甥乙○○向丙○○催討債務。乙○○於95年12
    月11日14時12分許，至臺中縣大甲鎮○○路英才巷1 弄1 號
    丙○○所經營之雜貨店內，索討債務未果，竟基於毀損及傷
    害之犯意，損壞店內大門玻璃，並徒手毆打丙○○，致丙○○受有右前胸壁紅、腫等傷害，經丙○○報警後始離去。
二、乙○○復於95年12月11日15時48分許（起訴書誤載為同日16
    時許）前往上址向丙○○催討債務，並表明受甲○○○委託
    ，丙○○即以電話要求甲○○○當面商談。詎甲○○○隨即
    於同日16時14分許夥同丁○○一同至丙○○上址店內，其二
    人並與乙○○共同基於以脅迫方法，使人行無義務之事之犯
    意聯絡，要求丙○○簽發本票，遭丙○○拒絕，乙○○遂以
    ：「（臺語）槍拿起來，我就給他按了，…整條路都是我們
    的人…」等語，甲○○○復以：「（臺語）如果有第二次，
    我就叫更狠的來。」等語恐嚇丙○○，致使丙○○受此強制
    迫於無奈，乃簽發面額各7,000 元之本票20張，交予甲○○○，而以此脅迫方式逼使丙○○行無義務之事。甲○○○等
    3 人於取得丙○○簽發之本票後始離去。
三、案經丙○○訴由臺中縣警察局大甲分局報請臺灣臺中地方法
    院檢察署檢察官偵查起訴。
    理  由
一、按被告以外之人於審判外之陳述，雖不符前四條之規定，而
    經當事人於審判程序同意作為證據，法院審酌該言詞陳述或
    書面陳述作成時之情況，認為適當者，亦得為證據。當事人
    、代理人或辯護人於法院調查證據時，有第159條第1項不得
    為證據之情形，而未於言詞辯論終結前聲明異議者，視為有
    前項之同意，刑事訴訟法第159條之5定有明文。查告訴人於
    警詢中所為之指訴，雖屬傳聞證據，惟被告乙○○及檢察官
    於審判期日，對該證據之證據能力並不爭執，本院審酌該等
    證據作成時，亦無不適當之處，揆諸前揭規定，就被告乙○○犯罪事實欄一之犯行有證據能力，本院自得引為判決之依
    據。
二、訊據被告乙○○就犯罪事實欄一之損壞上開雜貨店內之大門
    玻璃，及傷害丙○○等犯行均坦承不諱，核與告訴人丙○○
    指訴之情節相符（見臺中縣警察局大甲分局中縣甲警偵字第
    00960004588 號卷，下稱警卷，第4 頁至第7 頁），並有95
    年11月12日14時13分至15分上開雜貨店內現場之翻拍照片4
    張在卷可稽（見臺灣臺中地方法院檢察署96年度核退字第91
    3 號偵查卷第12頁至第13頁），另告訴人受有右前胸壁紅、
    腫等傷害，有李綜合醫院大甲分院區域教學醫院診斷證明書
    1 紙附卷可參（見警卷第15頁），足認被告乙○○此部分自
    白確與事實相符，事證明確，被告乙○○此部分犯行堪以認
    定。
三、訊據被告乙○○等3 人固坦承有於95年11月12日下午，至告
    訴人位於上址之雜貨店，惟均矢口否認有何以脅迫方法使人
    行無義務事之犯行，被告乙○○辯稱：伊沒有要求告訴人簽
    發本票，當時是被告丁○○與告訴人洽談，伊站在門外，不
    知道是告訴人主動簽發本票，或是被告甲○○○要求告訴人
    簽發本票，又「槍拿起來，我就給他按了」那句是對被告甲○○○說的，不是對告訴人說的云云；被告甲○○○則辯稱
    ：被告乙○○之前去伊家裡泡茶，伊跟被告乙○○說告訴人
    欠伊會錢，被告乙○○主動說要幫伊去跟告訴人談談看，但
    伊不曉得被告乙○○何時要去找告訴人，伊沒有脅迫告訴人
    簽發本票，是告訴人打電話叫伊過去的，告訴人主動表示積
    欠債務許久，又因告訴人無法一次償還，所以才主動簽發20
    張7,000 元本票給伊云云；被告丁○○復辯稱：當天伊恰好
    路過該地，不是與甲○○○同往，伊在告訴人店內停留這麼
    久純粹是看熱鬧心態，伊沒有對告訴人說難聽的話，但有叫
    告訴人簽本票，伊是說如果有心要還，簽本票也沒有關係，
    就1 個月1 個月慢慢還，且第1 個月要還的7,000 元是告訴
    人打電話叫伊去收的云云。惟查：
  (一)告訴人遭被告乙○○等3 人脅迫，簽發20張面額7,000 元本
    票之事實，業據證人即告訴人於本院審理時結證稱：被告乙○○第二次過來跟伊說要拿槍出來（臺語），然後才叫伊簽
    發本票，而被告甲○○○則說跟警察交情不錯，以後提出告
    訴也沒有用，且說如果有第二次會叫更狠的過來（臺語），
    伊感到很害怕，所以才簽發本票；另被告丁○○說給伊兩條
    路走，一條就是全部還清14萬元，另一條就是簽發本票，看
    伊每個月還1 萬元或是8,000 元，伊說沒有辦法，頂多只能
    每月還5,000 元，被告3 人說不可能，在那邊一直罵，被告
    乙○○還要打伊，但被告甲○○○一直阻攔乙○○，伊根本
    無法做生意等語明確在卷（見本院97年2 月4 日審判筆錄第
    6 頁至第8 頁），核與同案被告丁○○於本院準備程序中供
    稱：當時被告乙○○叫告訴人簽發本票，被告乙○○口氣不
    好，講很難聽的話，被告甲○○○也有叫告訴人要簽發本票
    等語相符（見本院96年11月26日準備程序筆錄第3 頁）。佐
    以本院當庭勘驗告訴人提出之95年12月11日現場之錄音帶，
    與本案強制罪犯行有關之內容如下：「被告甲○○○稱：『
    （臺語）臺灣窄窄的而已，多會跑…』，被告乙○○稱：『
    （臺語）槍拿來我就給他按了，我在管他，對嗎？』，另被
    告乙○○於對話中表示：『整條路都是我們的人…』；再被
    告甲○○○稱：『（臺語）如果有第二次，我就叫更狠的來
    』」（見本院97年2 月4 日審判筆錄第2 頁、第3 頁、第9
    頁），並有告訴人於95年12月11日簽發號碼為第448626、44
    8627、448628號、面額各為7,000 元之本票影本3 紙在卷可
    資佐證（見警卷第17頁至第18頁），足見告訴人簽發本票之
    前，被告甲○○○、乙○○確實有以言語脅迫告訴人，被告
    丁○○亦參與其中，致使告訴人內心受到壓迫產生畏怖，方
    簽下20張面額7,000 元之本票交付與被告甲○○○，可證告
    訴人指訴遭脅迫行無義務之事等情，係與事實相符。再者，
    告訴人積欠被告甲○○○之14萬元債務，其到期日為80年11
    月30日及同年12月15日，有告訴人於80年8 月28日所簽發面
    額各為7 萬元之本票影本2 紙在卷可稽，告訴人在此期間均
    未有主動清償之表示，如非被告乙○○等3 人以非法手段逼
    迫告訴人，告訴人豈可能主動表示願簽發本票清償債務？此
    亦足徵被告乙○○等3 人確以脅迫方法，使告訴人簽發20張
    本票，被告甲○○○辯稱告訴人係主動簽發本票云云，不足
    採信。
  (二)本院當庭勘驗95年12月11日告訴人店內錄影監視畫面影像光
    碟，其中與被告等人所辯相關之影像內容為：「…乙○○步
    出門外附近徘徊，於16時14分乙○○、甲○○○與丁○○一
    同進入雜貨店內，之後4 人比手劃腳討論，乙○○於16時29
    分步出店外離去（購買本票），之後甲○○○、丁○○、丙○○繼續於雜貨店內討論，乙○○於16時37分返回店內，與
    甲○○○、丁○○討論，於16時38分乙○○交付不詳某物品
    與丁○○，丁○○即步出店外離去（購買本票），之後甲○○○、乙○○、丙○○於店內等候、對談，丁○○於16時53
    分返回店內，丙○○開始定坐桌旁，甲○○○、丁○○站立
    於旁觀看、討論、在旁指導，乙○○於店門附近出入徘徊偶
    有加入討論，書寫後之本票由甲○○○、丁○○、乙○○、
    丙○○4 人觀看、討論、補寫。」（見本院97年2 月4 日審
    判筆錄第4 頁），足見被告乙○○並非僅站在門外，其外出
    買本票前亦有參與討論，於告訴人簽發本票時於門口徘徊亦
    偶有加入討論，是被告乙○○所辯：伊站在門外，不知道告
    訴人是否為主動簽發本票云云，顯為卸責之詞，不足採信。
    再者，被告乙○○雖辯稱：「（臺語）槍拿起來，我就給他
    按了」那句話是對被告甲○○○說的，不是對告訴人說的云
    云，惟被告乙○○明知當日係到上開雜貨店內向告訴人催討
    債務，在雙方爭執討論中，猶以前揭脅迫之詞語附和被告甲○○○，衡情在場被催討債務之告訴人聽聞後，自會因而心
    生畏懼，被告乙○○上開所辯，當無可採。
  (三)此外，被告丁○○雖辯稱：當天伊恰好路過該地，不是與甲○○○同往，伊在告訴人店內停留這麼久純粹是看熱鬧心態
    云云，惟被告乙○○供稱：被告丁○○經過該處，問伊在該
    處做什麼，伊說與姑姑來談會錢的事情，被告丁○○便主動
    進入店內了解情況，被告丁○○先到告訴人店裡，後來被告
    甲○○○才到，前後差不到一分鐘；告訴人簽發之本票係伊
    拜託路過的朋友去買的，本票不是被告丁○○去買的等語，
    另被告甲○○○供稱：伊沒有邀被告丁○○一起去，當時被
    告丁○○是去告訴人店裡買菸、檳榔；當時是告訴人叫被告
    丁○○幫忙買本票來寫等語，被告丁○○則供稱：伊是路過
    ，看到乙○○在店外看起來氣呼呼的，被告甲○○○比伊慢
    1 、20分鐘到達上開雜貨店；告訴人簽發之本票，是被告乙○○去買不到，伊說書局應該有賣，所以伊跑去買，錢好像
    是乙○○或甲○○○出的等語，經核被告等3 人對於被告甲○○○、丁○○究否一同進入上開雜貨店、本票係何人所購
    買等情供述均有所出入，或為袒護之言，或為飾卸之詞，均
    難採憑。又觀之前揭現場監視光碟內容，被告丁○○與被告
    甲○○○係一同進入上開雜貨店，且被告丁○○不僅幫忙購
    買空白本票供告訴人簽發，復立於告訴人身旁觀看、指導，
    直至告訴人簽發本票20張完畢始行離開，佐以告訴人證稱：
    被告丁○○剛與被告甲○○○、乙○○一起進來時，說話比
    較大聲，所以伊會害怕等語，足見被告丁○○全程參與被告
    甲○○○、乙○○向告訴人催討債務之過程，且於聽聞被告
    甲○○○、乙○○以前揭話語脅迫告訴人時，仍加入討論，
    勸服告訴人，並分擔購買空白本票，及指導告訴人如何簽發
    本票等行為，對於以脅迫方法，迫使告訴人簽發本票還債之
    手段應有認識，顯見被告丁○○與被告甲○○○、乙○○對
    於脅迫告訴人簽發本票，使告訴人行無義務之事，均有犯意
    聯絡及行為分擔。被告丁○○上揭所辯，實不足採。
  (四)另被告甲○○○對於勘驗錄音帶之結果雖辯稱：那句話不是
    伊說的，那不是伊的聲音云云，惟佐以現場監視光碟內容，
    當日上開雜貨店內僅有告訴人及被告甲○○○2 名女性，前
    揭「（臺語）如果有第二次，我就叫更狠的來」等語，經本
    院勘驗係女性聲音，由現場情境及對話內容來看，應非身為
    債務人之告訴人所言，是告訴人指訴被告甲○○○出言脅迫
    ，迫使其行無義務之事，應堪採信。被告甲○○○前開所辯
    ，顯為卸責之詞，殊無可採。綜上，本案事證明確，被告乙○○等3人 如犯罪事實欄二之犯行均堪以認定。
四、核被告乙○○如犯罪事實欄一所為，係犯刑法第277 條第1
    項之普通傷害罪及第354 條損壞器物罪。按刑法第305 條之
    恐嚇罪，係單純以將來加害生命、身體、自由、名譽、財產
    之事，恐嚇他人致生危害於安全者而言，如對於他人之生命
    、身體等，以實現之強暴、脅迫之手段加以危害要挾，使人
    行無義務之事，或妨害人行使權利，即應構成刑法第304 條
    之強制罪，而非同法第305 條之恐嚇罪，（最高法院72年台
    上字第5618號判例、最高法院93年度台上字第3309號判決意
    旨參照），查被告乙○○等3 人於95年12月11日對於告訴人
    之人身安全及營業自由，以脅迫之手段加以危害要挾，其目
    的係欲使告訴人簽發本票，則渠等所為顯非單純之恐嚇危害
    安全。核被告甲○○○、丁○○、乙○○如犯罪事實欄二所
    為，係犯刑法第304 條第1 項之強制罪，被告乙○○等3人
    恐嚇告訴人之行為，為強制行為之部分行為，不另論罪。公
    訴人認被告涉犯同法第305 條之恐嚇危害安全罪，容有未洽
    ，惟因兩者基本社會事實同一，爰依法變更起訴法條。又被
    告乙○○等3 人就上開犯罪事實欄二之犯行有犯意之聯絡與
    行為之分擔，為共同正犯。此外，被告乙○○所犯上開強制
    罪、傷害罪及毀損罪間，犯意各別，行為互殊，應分論併罰
    。再者，被告乙○○、丁○○均有前揭犯罪事實欄所載之經
    有期徒刑宣告與執行完畢之情形，有臺灣高等法院被告前案
    紀錄表在卷可查，渠等於受有期徒刑執行完畢後5 年以內，
    故意再犯本件有期徒刑以上之罪，均為累犯，應各依刑法第
    47條第1 項之規定加重其刑。
五、爰審酌被告乙○○等3人，僅因被告甲○○○與告訴人間有
    債務糾紛，不思循正當民事途徑解決債務問題，竟圖憑藉私
    力，夥同數人以脅迫之方式，令告訴人屈服而簽發本票，渠
    等蔑視法治，對社會造成錯誤示範，實不足取，且對社會秩
    序危害甚鉅，更對告訴人之身心造成傷害，暨被告甲○○○
    雖無前科，且阻攔被告乙○○打告訴人，惟本案其以告訴人
    之債權人自居，對全案之以脅迫方法，使告訴人簽發本票之
    犯行居於主導地位，並出言脅迫，犯後又極力否認犯行，惡
    性較重；而被告丁○○雖在場參與，態度較為和緩，僅分擔
    購買本票及指導如何簽發本票等行為，事後有向告訴人道歉
    ，惡性較輕；另被告乙○○向告訴人索討債務未果，竟損壞
    店內大門玻璃，並出手毆打告訴人，顯見法治觀念淡薄，恣
    意訴諸暴力，造成告訴人之損害，再考之犯後終能坦認毀損
    及傷害犯行，惟猶一再飾詞狡辯有何強制犯行，犯罪後態度
    不佳等一切情狀，各量處如主文所示之刑，並均諭知易科罰
    金之折算標準。又被告乙○○等3 人之犯罪時間均於96 年4
    月24日以前，合於中華民國九十六年罪犯減刑條例第2 條第
    1 項第3 款應予減其刑期二分之一之規定，爰各就其宣告刑
    予以減刑，並均依同條例第9 條規定諭知易科罰金折算之標
    準，被告乙○○部分另定其應執行刑，及諭知易科罰金之折
    算標準。
據上論斷，應依刑事訴訟法第299 條第1 項前段、第300 條，刑
法第28條、第304 條第1 項、第277 條第1 項、第354 條、第47
條第1 項、第51條第5 款、第41條第1 項前段，刑法施行法第1
條之1 第1 項、第2 項前段，中華民國九十六年罪犯減刑條例第
2 條第1 項第3 款、第7 條、第9 條，判決如主文。
本案經檢察官吳星瑩到庭執行職務
中    華    民    國    97    年    2     月    18    日
                刑事第八庭   法  官  陳慧珊
上正本證明與原本無異。
如不服本判決，應於判決送達後10日內向本院提出上訴狀（應附
繕本），上訴於臺灣高等法院臺中分院。
                             書記官  施玉卿
中    華    民    國    97    年    2     月    18    日
【附錄本案論罪科刑法條】
刑法第277條第1項：
傷害人之身體或健康者，處 3 年以下有期徒刑、拘役或 1 千元
以下罰金。
刑法第304條第1項：
以強暴、脅迫使人行無義務之事或妨害人行使權利者，處 3 年以
下有期徒刑、拘役或3 百元以下罰金。
刑法第354條：
毀棄、損壞前二條以外之他人之物或致令不堪用，足以生損害於
公眾或他人者，處2 年以下有期徒刑、拘役或5 百元以下罰金。


司法院資訊處製作；財團法人民間司法改革基金會備份。
